【裁判字號】    95,上訴,34
【裁判日期】    950428
【裁判案由】    竊盜等
【裁判全文】
臺灣高等法院臺南分院刑事判決
上  訴  人
即  被  告  午○○
上列上訴人因恐嚇取財等案件，不服臺灣臺南地方法院94年度訴
字第330號中華民國94年11月2日第一審判決（起訴案號：臺灣臺
南地方法院檢察署93年度營偵字第72號），提起上訴，本院判決
如下：
    主  文
上訴駁回。
    事  實
一、午○○原在臺南縣鹽水鎮○○路三五二號開設「永祥賽鴿飼
    料行」，竟基於意圖為自己不法所有之竊盜及恐嚇取財之概
    括犯意，自民國九十年十二月間某日起，依賽鴿平日訓練飛
    行之路徑，在臺南縣山區等處架設網具，趁宙○○等四十四
    位（詳如附表所示）鴿主訓練鴿子放飛之際，以網具竊取鴿
    子後，再依竊得之鴿子腳環上所載鴿主電話號碼，以不詳方
    法取得之0000000000號行動電話（原持有人為林五郎，於九
    十二年一月間遺失）或其他電話，聯絡如附表所示之宙○○
    等鴿主，並恐嚇稱：必須依指示之金額（詳如附表所示）匯
    款至郵局00000000000000（戶名為胡進財，同亦為午○○以
    不詳方法取得）帳戶內，否則要將賽鴿殺死等語，致使宙○
    ○等人心生畏怖，紛紛於接獲電話當日或翌日，匯款至上開
    帳戶內。午○○再持提款卡至第一商業銀行鹽水分行等自動
    櫃員機將匯款提領一空。嗣於九十二年七月十六日十時許，
    為警持搜索票至臺南縣鹽水鎮下中里下中四四號午○○住處
    ，扣得其前往提款時穿戴之牛仔襯衫一件、眼鏡一支，而查
    獲上情。
二、案經臺南縣警察局移送臺灣臺南地方法院檢察署檢察官偵查
    起訴。
    理  由
一、訊據被告午○○固坦承於九十二年 (原判決誤載為九十四年
    )四月二十九日十三時二十五分及同日十七時六分，持上開
    帳號之提款卡，至第一銀行鹽水分行提領新臺幣（下同）六
    千元，及至第一銀行鹽水分行南榮提款機提領二千二百元，
    惟矢口否認有竊取宙○○等人之鴿子及恐嚇取財之犯行，辯
    稱：九十二年四月二十九日當日，有一名不詳姓名之男子來
    店裡購物，因他說錢不夠，且對當地路況不熟，所以託我代
    為領款，我並不知道那是恐嚇取財之贓款云云。
二、本件經查：
（一）如附表所示宙○○等人分別於九十年十二月間至九十二年
      四月底止，將所飼養之鴿子放飛進行舍外操練時遭人架網
      攔劫，隨後即接獲歹徒來電，恐嚇須依指定金額匯款至帳
      號為00000000000000帳戶，否則要將賽鴿殺死，宙○○等
      人唯恐賽鴿性命不保，均依指示匯款等事實，業據證人宙
      ○○等四十四人於警局指證綦詳，且有郵政國內匯款單四
      十四紙（參警卷被害人筆錄及所附匯款單）、0000000000
      行動電話於92年4月29、30日之通聯紀錄（警卷第301-304
      頁）在卷可憑。
（二）又前述款項於匯入00000000000000帳戶內後，旋即遭提領
      一空，並有00000000000000客戶歷史交易明細表一份附卷
      足稽（警卷第290-298頁）。而上開提款紀錄中，確於九
      十二年四月二十九日十三時二十五分及同日十七時六分，
      分別被提領六千元及二千二百元（警卷299-300頁），已
      據被告午○○坦承在案，復有卷附午○○提款時為監視錄
      影機攝得之畫面四張可證，畫面中午○○穿戴之牛仔襯衫
      及眼鏡，與自午○○住處搜索扣得之衣物相符，足認被告
      午○○確曾持00000000000000帳號之提款卡前往提款。
（三）被告午○○固承認前往提領上開款項，但否認為其竊盜及
      恐嚇取財所得之贓款。但查：
      (1)被告午○○既持有上開提款卡前往提款，而依一般社會
        生活經驗，任何人向金融機構申請存摺、提款卡（含密
        碼）之目的，不外供做自己存、提款之理財工具，具高
        度私密性，一旦任意交付提款卡暨密碼，他人隨時可將
        帳戶內之存款提領一空，所蒙受之損失及危害將難以預
        料，因此除相當信賴之親朋好友外，一般人當不至隨意
        將存款簿、提款卡暨密碼，交付予相識之人，更遑論僅
        有數面之緣，不甚熟識之第三者。然被告午○○竟辯稱
        可從一名不知姓名，毫無交情之客戶手中取得提款卡暨
        密碼，其不合情理之處，顯然可見。
      (2)再由被告午○○辯稱代為領款之理由為「該名客戶攜帶
        金錢不足，且不熟悉路況」云云。查台灣地區金融機構
        甚多而普設自動櫃員機。而金融機構之自動櫃員機大都
        設立在當地區、人車往來較為頻繁之處，從未有在人
        煙稀少之荒郊野外設立，是該名客戶既可從其他地方到
        達被告經營之飼料行，豈會不知如何至鹽水鎮上找到銀
        行或郵局所設之自動櫃員機？且被告午○○亦自承「永
        祥賽鴿飼料行」位於臺南縣鹽水鎮○○路上，而依卷附
        之鹽水鎮地○○○○路與被告午○○前往提款之第一銀
        行鹽水分行（位於武廟路與三福路口），相距不遠，顯
        然自被告午○○經營之飼料行到達提款地點，並非難事
        。被告午○○面對客戶以此不尋常之理由請求代為提款
        ，竟未加以拒絕，已屬可疑，況於九十二年四月二十九
        日十三時二十五分第一次領款後，相隔約四小時後，該
        名客戶又前來委託提款，被告午○○亦未加質疑，即逕
        行前往，如此背離常情之舉，實難令人採信被告所述為
        真。
      (3)另由被告午○○對於受託提款之金額及次數，於第一次
        警詢時先供稱：「（你共持郵局局號0000000，帳號000
        0000之提款卡於何時何地提款幾次？）我記得也有去過
        鹽水鎮○○路萬泰銀行提款機提款過，有提領過很多次
        ，詳細時間、地點、提領幾次我記不得了」、「（你共
        提領多少金額）約提領五、六萬元左右」云云，後於第
        三次警詢時則改稱「（你共持郵局局號0000000、帳號
        0000000、戶名胡進財之提款卡提款幾次？於何時開始
        以此提款卡提領金錢？）我記得約於今（九十二）年三
        、四月份開始持這張提款卡提款，提領約二次，都提款
        新臺幣二、三千元」、「（你說你每次都提領新臺幣二
        、三千元，提領二次，與你於本局第二次筆錄中供稱共
        提領新臺幣五、六萬元相差甚遠，請你解釋？）因為上
        次我不知所措才會說提領新臺幣五、六萬元，事後我回
        家想想只有約提領二次，每次約新臺幣二、三千元」云
        云。且對於在何處受託及受託當時有無他人在場，於第
        二次警詢時先供稱「（…你係夥同何人，以何方式竊取
        賽鴿…）我全都不知道，他們會在我家鴿舍旁之魚塭與
        我先生謝文祥泡茶（約二至三人）聊天，然後叫我去提
        款而已，至於如何分工、勒贖金錢、所得財物如何分配
        等，我都不知道…」，後於第三次警詢及偵查中則又改
        稱「（他為何要將提款卡交給你去提領金錢？）因他都
        會到我經營之永祥賽鴿飼料行買飼料、賽鴿用具及賽鴿
        用藥，他都說身上帶之金錢不夠，就拿這張提款卡請我
        幫他提款，他說因為他是外地人路不熟」、「（當時〈
        指受託時〉你先生人在何處？），他人不在店裡，他回
        老家養魚，…」云云。被告無正當理由而前後供詞反覆
        ，顯見所謂受託代為提款，均為其臨訟杜撰之詞。
      (4)再參諸卷附帳號00000000000000郵政存簿儲金立帳申請
        書上留存之電話0000000（警卷第288頁），即為被告午
        ○○所經營「永祥賽鴿飼料行」使用之電話，被告午○
        ○對此亦無法提出合理之說明，足認上開竊盜及恐嚇取
        財為被告午○○所為。
（四）綜上所述，本案事證明確，被告午○○之犯行洵堪認定。
三、核被告午○○所為，係犯刑法第三百二十條第一項普通竊盜
    罪及同法第三百四十六條第一項恐嚇取財罪。原審公訴人雖
    認被告午○○竊取賽鴿之行為，應論以常業竊盜罪，惟按常
    業犯係以犯罪行為為生活之職業，恃之以維生。因之常業犯
    就其犯意而言，係以同一犯罪行為恃以維生之意思，反覆為
    之，具有同一不變犯意之連續性。就其犯罪行為客體內涵觀
    察，客觀上必須具有相當時間之連續性及可確定性，足以為
    生活之職業。因之對於客觀上以偶發、短暫性未具有相當時
    間延續性及可能性之事件，作為犯罪行為客體內涵者，因犯
    罪行為客體內涵客觀上不具延續性及可確定性，既不足以為
    生活之職業，自不足恃之維生，不能論以常業犯（最高法院
    九十二年度台上字第三八九七號判決可資參照）。但由被告
    午○○自九十年十二月間至九十二年四月間止，每一年中各
    僅有數月中之數日犯案，其行為並不具相當時間之延續性，
    且依附表犯罪所得所示，合計三年來犯罪所得共十三萬七千
    五百三十七元，此一數額亦不足以維生，依上說明，顯難認
    定被告午○○主觀上有以行竊為職業之意，原審公訴人漏未
    斟酌此點，尚有未洽，惟其基本事實同一，法院自應予審理
    ，並變更起訴法條。被告午○○前後多次竊盜及恐嚇取財犯
    行，時間緊接，方法相同，觸犯構成要件相同之罪名，顯係
    基於概括犯意反覆而為，應依連續犯規定論以一罪，並依法
    加重其刑。被告午○○所犯上開二罪間，有方法目的之牽連
    關係，應從較重之恐嚇取財罪論處。
四、原審審理結果，認被告罪證明確，適用刑事訴訟法第二百九
    十九條第一項前段、刑法第五十六條、第三百二十條第一項
    、第三百四十六條第一項、第五十五條，罰金罰鍰提高標準
    條例第一條前段，並審酌被告午○○雖無前科，惟正值年盛
    力壯，竟不思以正途取財，多次竊取他人賽鴿，且以威嚇手
    段取得不法之財，被害人數達四十四人，對社會治安造成相
    當嚴重之損害等一切情狀，量處有期徒刑一年。本院經核原
    審判決，其認事用法俱無不合，量刑亦稱妥適，上訴意旨空
    言主張原判決不當，並不足採，其上訴為無理由，應予駁回
    。
據上論斷，依刑事訴訟法第368條，判決如主文。
本案經檢察官江守權到庭執行職務。
中    華    民    國    95    年    4     月    28    日
                  刑事第一庭    審判長法  官  黃崑宗
                                      法  官  蔡長林
                                      法  官  王明宏
以上正本證明與原本無異。
檢察官如不服本判決應於收受本判決後十日內向本院提出上訴書
，其未敘述上訴理由者並得於提起上訴後十日內向本院補提理由
書。
本件被告不得上訴。
                                      書記官  黃全忠
中    華    民    國    95    年    4     月    28    日
附錄法條：
刑法第三百二十條
意圖為自己或第三人不法之所有，而竊取他人之動產者，為竊盜
罪，處五年以下有期徒刑、拘役或五百元以下罰金。
意圖為自己或第三人不法之利益，而竊佔他人之不動產者，依前
項之規定處斷。
前二項之未遂犯罰之。
刑法第三百四十六條
意圖為自己或第三人不法之所有，以恐嚇使人將本人或第三人之
物交付者，處六月以上五年以下有期徒刑，得併科一千元以下罰
金。
以前項方法得財產上不法之利益，或使第三人得之者，亦同。
前二項之未遂犯罰之。
附表
┌──┬────┬────┬──────┬──────┐
│編號│被害人  │鴿子數量│恐嚇時間    │犯罪所得(元)│
├──┼────┼────┼──────┼──────┤
│一  │宙○○  │ 一○隻 │90年12月11日│一○○○○  │
│    │        ├────┼──────┼──────┤
│    │        │ 五隻   │90年12月18日│五○○○    │
├──┼────┼────┼──────┼──────┤
│二  │亥○○  │ 一隻   │90年12月14日│一六○○    │
├──┼────┼────┼──────┼──────┤
│三  │Ｐ○○  │ 一隻   │91年1月21日 │二○○○    │
├──┼────┼────┼──────┼──────┤
│四  │詹朝德  │ 一隻   │91年4月29日 │二○○○    │
├──┼────┼────┼──────┼──────┤
│五  │甲○○  │ 一隻   │91年4月29日 │二○○○    │
├──┼────┼────┼──────┼──────┤
│六  │丙○○  │ 一隻   │91年4月30日 │一五○○    │
├──┼────┼────┼──────┼──────┤
│七  │Ｏ○○  │ 二隻   │91年4月30日 │四○○○    │
├──┼────┼────┼──────┼──────┤
│八  │玄○○  │ 一隻   │91年4月30日 │一五○○    │
├──┼────┼────┼──────┼──────┤
│九  │戌○○  │ 二隻   │91年5月3日  │二二○○    │
├──┼────┼────┼──────┼──────┤
│十  │天○○  │ 一隻   │91年5月7日  │一八○○    │
├──┼────┼────┼──────┼──────┤
│十一  │宇○○  │ 一隻   │91年5月8日  │一七○○    │
├──┼────┼────┼──────┼──────┤
│十二  │辛○○  │ 一隻   │91年5月9日  │一七○○    │
├──┼────┼────┼──────┼──────┤
│十三  │Ａ○○  │ 一隻   │91年5月13日 │一六○○    │
├──┼────┼────┼──────┼──────┤
│十四  │申○○  │ 一隻   │91年5月20日 │二二○○    │
├──┼────┼────┼──────┼──────┤
│十五  │乙○○  │ 一隻   │91年5月27日 │二五一○    │
├──┼────┼────┼──────┼──────┤
│十六  │壬○○  │ 二隻   │91年5月27日 │五○○○    │
├──┼────┼────┼──────┼──────┤
│十七  │子○○  │ 一隻   │91年5月27日 │二○○○    │
├──┼────┼────┼──────┼──────┤
│十八  │Ｇ○○  │ 一隻   │91年5月27日 │一○○○    │
├──┼────┼────┼──────┼──────┤
│十九  │酉○○  │ 一隻   │91年5月28日 │二○一○    │
├──┼────┼────┼──────┼──────┤
│二十  │卯○○  │ 三隻   │91年5月30日 │五○○○    │
├──┼────┼────┼──────┼──────┤
│  │丁○○  │ 二隻   │91年6月13日 │二二三○    │
├──┼────┼────┼──────┼──────┤
│  │未○○  │ 一隻   │91年6月13日 │二○三○    │
├──┼────┼────┼──────┼──────┤
│  │Ｍ○○  │ 二隻   │91年6月13日 │五○五○    │
├──┼────┼────┼──────┼──────┤
│  │Ｂ○○  │ 一隻   │91年6月13日 │一八○○    │
├──┼────┼────┼──────┼──────┤
│  │Ｌ○○○│ 一隻   │91年6月13日 │二五三五    │
├──┼────┼────┼──────┼──────┤
│  │巳○○  │ 一隻   │91年6月13日 │二五四○    │
├──┼────┼────┼──────┼──────┤
│  │庚○○  │ 三隻   │91年6月13日 │六七○○    │
├──┼────┼────┼──────┼──────┤
│  │癸○○  │ 一隻   │91年6月27日 │二○三五    │
├──┼────┼────┼──────┼──────┤
│  │Ｃ○○  │ 一隻   │91年7月2日  │三○三○    │
├──┼────┼────┼──────┼──────┤
│  │Ｎ○○  │ 三隻   │91年7月5日  │三五二○    │
├──┼────┼────┼──────┼──────┤
│  │Ｆ○○  │ 一隻   │91年7月5日  │二五○○    │
├──┼────┼────┼──────┼──────┤
│  │地○○  │ 二隻   │92年1月20日 │四二二○    │
├──┼────┼────┼──────┼──────┤
│  │辰○○  │ 二隻   │92年1月19日 │四二二二    │
│    │        ├────┼──────┼──────┤
│    │        │ 三隻   │92年1月20日 │六○○○    │
├──┼────┼────┼──────┼──────┤
│  │Ｅ○○  │ 一隻   │92年1月24日 │一五○○    │
├──┼────┼────┼──────┼──────┤
│  │戊○○  │ 二隻   │92年2月6日  │五○○○    │
├──┼────┼────┼──────┼──────┤
│  │Ｉ○○  │ 一隻   │92年2月17日 │二三○○    │
├──┼────┼────┼──────┼──────┤
│  │黃○○  │ 三隻   │92年4月28日 │二○○○    │
├──┼────┼────┼──────┼──────┤
│  │Ｊ○○  │ 一隻   │92年4月27日 │二二○○    │
├──┼────┼────┼──────┼──────┤
│  │己○○  │ 一隻   │92年4月29日 │二二○五    │
├──┼────┼────┼──────┼──────┤
│  │丑○○  │ 一隻   │92年4月29日 │二二○○    │
├──┼────┼────┼──────┼──────┤
│  │寅○○  │ 三隻   │92年4月29日 │六○一○    │
├──┼────┼────┼──────┼──────┤
│  │Ｋ○○  │ 二隻   │92年4月29日 │三○五○    │
├──┼────┼────┼──────┼──────┤
│  │Ｄ○○  │ 一隻   │92年4月30日 │一八○○    │
├──┼────┼────┼──────┼──────┤
│  │Ｈ○○  │ 一隻   │92年4月30日 │一五五○    │
└──┴────┴────┴──────┴──────┘


司法院資訊處製作；財團法人民間司法改革基金會備份。
